【裁判字號】    92,苗簡,233
【裁判日期】    920729
【裁判案由】    給付票款
【裁判全文】
臺灣苗栗地方法院民事簡易判決  九十二年度苗簡字第二三三號
    原      告  甲○○
    被      告  乙○○
右當事人間請求給付票款事件，本院判決如左：
    主      文
被告應給付原告新台幣拾萬元，及自民國九十二年三月二十八日起至清償日止，按
年息百分之六計算之利息。
訴訟費用由被告負擔。
本判決得假執行。
    事實及理由
一、原告之聲明：求為判決如主文第一項所示。
二、事實摘要：
    本件原告起訴主張執有被告所簽發，發票日為民國九十一年九月三十日及同年十
    月十五日、票號ＢＵ0000000號及ＢＵ0000000號、票面金額均為
    新臺幣（下同）一十五萬元、付款人均為萬泰商業銀行文山分行之支票二紙（以
    下簡稱系爭支票），詎屆期經原告為付款之提示時，竟遭以存款不足為理由退票
    ，而未獲付款，迭經追索亦均無效，為此乃依票據法律關係，請求判令被告給付
    如主文第一項所示之票款及均自九十二年三月二十八日起至清償日止，按年息百
    分之六計算之利息等情；被告則以其與原告素不相識，亦無業務金錢往來，系爭
    支票係被告遭訴外人李涵詩詐騙脅迫所簽發，被告簽發系爭支票借予訴外人李涵
    詩後，訴外人李涵詩再將系爭支票交由原告提示，是系爭支票係原告以不正當手
    段惡意重大過失而取得，則依票據法第十三條後段及同法第十四條規定，原告自
    不得享有票據上權利等語，資為抗辯。
三、法院之判斷：
（一）本件原告主張執有被告所簽發之系爭支票，詎屆期經原告為付款之提示時，竟
      遭以存款不足為理由退票，而未獲付款之事實，業據其提出被告所不爭執之原
      支票及退票理由單影本各二紙為證，且被告亦自認系爭支票確為其所簽發等情
      ，自堪信為真實。另系爭支票為被告簽發交予訴外人李涵詩，再由訴外人李涵
      詩交付原告，被告與原告並非系爭支票之直接前後手之事實，亦為兩造所不爭
      執，亦堪認為真實。
（二）被告雖以其與原告素不相識，亦無業務金錢往來，系爭支票係被告遭訴外人李
      涵詩詐騙脅迫所簽發，被告簽發系爭支票借予訴外人李涵詩後，訴外人李涵詩
      再將系爭支票交由原告提示，是系爭支票係原告以不正當手段惡意重大過失而
      取得，則依票據法第十三條後段及同法第十四條規定，原告自不得享有票據上
      權利等語置辯，惟查：
    (1)按支票為無因證券，票據債務人不得以自己與發票人或執票人前手間所存在之
      抗辯事由，對抗執票人，此觀票據法第十三條前段規定自明。本件兩造並非系
      爭支票之直接前後手，已如前述，則被告自不得執其與原告之前手即訴外人李
      涵詩間之抗辯事由對抗原告，是被告所辯系爭支票係遭訴外人李涵詩詐騙脅迫
      所簽發，而據以拒絕給付系爭支票之票款，自非有理，況被告於本院審理中自
      承系爭支票為訴外人李涵詩向其借票而交付（參見本院九十二年七月十五日言
      詞辯論筆錄）。
    (2)次按當事人主張有利於己之事實者，就其事實有舉證之責任，民事訴訟法第二
      百七十七條亦定有明文。另票據行為，為不要因行為，執票人不負證明關於給
      付原因之責任，如票據債務人主張執票人取得票據係出於惡意、無對價或以不
      相當之代價取得時，則應由該票據債務人負舉證之責。被告雖以系爭支票係原
      告以不正當手段惡意重大過失而取得，惟其就原告究係以如何不正當之手段取
      得系爭支票，及原告取得系爭支票究有何惡意或重大過失，均未據主張及舉證
      ，則其空言所辯原告以不正當手段惡意重大過失而取得系爭支票，依票據法第
      十三條後段及同法第十四條規定，原告不得享有票據上權利云云，自無足採。
（三）末按在票據上簽名者，應依票上所載文義負責，發票人應照支票文義擔保支票
      之支付；又執票人向支票債務人行使追索權時，得請求自為付款提示日起之利
      息，如無約定利率者，依年利率六釐計算，票據法第五條第一項、第一百二十
      六條、第一百三十三條分別定有明文。本件被告簽發系爭支票，且無拒絕給付
      之法律上理由，既如前述，則依前揭規定，被告自應依票上所載文義負責，並
      應照支票文義擔保支票之支付。從而，原告據以提起本訴，依據票據債權之法
      律關係，訴請被告清償如主文第一項之金額及遲延利息，依法即無不合，應予
      准許。
（四）本件係命清償票據上債務之判決，依民事訴訟法第三百八十九條第一項第四款
      之規定，自應依職權宣告假執行。
四、據上論結，本件原告之訴為有理由，依民事訴訟法第四百三十六條第二項、第七
    十八條、第三百八十九條第一項第四款，判決如主文。
中      華      民      國    九十二    年      七      月    二十九    日
                                  臺灣苗栗地方法院苗栗簡易庭
                                                  法      官  王萬金
右為正本係照原本作成。
如對本判決上訴，須於判決送達後廿日內向本院提出上訴狀。
                                                  法院書記官  白孝慈
中      華      民      國    九十二    年      七      月    二十九    日


司法院資訊處製作；財團法人民間司法改革基金會備份。
